【裁判字號】    99,簡抗,23
【裁判日期】    991230
【裁判案由】    訴訟救助
【裁判全文】
臺灣臺北地方法院民事裁定              99年度簡抗字第23號
抗  告  人  孫逸華
相  對  人  宋慧萱
上列抗告人與相對人間聲請訴訟救助事件，抗告人對於民國99年
6月23日本院臺北簡易庭 99年度北簡救字第29號裁定提起抗告，
本院裁定如下：
    主  文
抗告駁回。
抗告程序費用新台幣壹仟元由抗告人負擔。
    理  由
一、按當事人無資力支出訴訟費用者，法院應依聲請，以裁定准
    予訴訟救助；法院認定前項資力時，應斟酌當事人及其共同
    生活親屬基本生活之需要，民事訴訟法第107條第1項前段、
    第 2項分別定有明文。又所謂無資力，係指窘於生活，且缺
    乏經濟上之信用者而言（最高法院 43年台抗字第152號判例
    參照）。申言之，若非取給於自己或共同生活親屬基本生活
    之費用不能支出訴訟費用，且無籌措款項以支出訴訟費用之
    信用技能，即難謂為無資力支出訴訟費用。另按經分會准予
    法律扶助之無資力者，其於訴訟程序中，向法院聲請訴訟救
    助時，應准予訴訟救助。但另有不符法律扶助事實之證明者
    ，不在此限，法律扶助法第62條定有明文，足見法院仍得就
    當事人資力是否符合無資力之法律救助要件進行審查，非絕
    對受財團法人法律扶助基金會審酌之拘束甚明，尤其依訴訟
    救助規定之意旨，係在保障無資力支出訴訟費用者之訴訟權
    利，關於其有無資力支出一事自應綜合權衡該事件中所應納
    訴訟費用數額是否確將因其無力繳納而已達妨礙其行使訴訟
    權利之程度為斷，並非僅以其為低收入戶一事即足證明其訴
    訟權利之行使已因此受有影響。
二、本件抗告意旨略以：抗告人於98年間因保證債務遭法院扣押
    抗告人於興農人壽保險股份有限公司之薪資金額為新台幣（
    下同） 103,331元，該遭扣押之金額應屬財團法人法律扶助
    基金會受法律扶助者無資力認定標準（下稱無資力認定標準
    ）第5條第4項不予扣除顯失公平之財產，故財團法人法律扶
    助基金會板橋分會經審查後，方准予扶助抗告人，故扣除抗
    告人遭扣押之薪資後，與抗告人之配偶併計每月可處分之收
    入應為53,590元，且抗告人配偶所擁有之房地屬自用住宅，
    其價額又低於無資力認定標準第5條第2項所規定之上限，亦
    應不得計入可處分之資產。原裁定以抗告人98年度之平均月
    薪資為37,201元，加計抗告人配偶每月薪資25,000元，已達
    62,201元，超過無資力認定標準第 3條所規定62,000元之標
    準，又原裁定以抗告人家戶另有自用住宅、非毫無恆產或缺
    乏經濟信用，而逕駁回抗告人訴訟救助之聲請顯非合法，為
    此提起本件抗告，請求廢棄原裁定云云。
三、經查，本件抗告人所指其得請求第三人興農保險股份有限公
    司（下稱興農公司）給付之薪資103,331元有遭法院扣押，
    依法律扶助法之規定應不列入聲請人所得處分財產一事，因
    訴外人即執行債權人中國信託商業股份有限公司已於99年2
    月6日撤回對聲請人前開興農公司薪資之執行，並經臺灣臺
    中地方法院於99年2月11日撤銷對興農公司所發扣押收取命
    令，有臺灣臺中地方法院民事執行處99年11月5日中院彥民
    執96執助九字第1163號函文在卷可稽，此部分薪資自仍應列
    入聲請人得處分之財產，而經本院函詢維琳保險經紀人股份
    有限公司（下稱維琳公司）、興農公司及綠加利股份有限公
    司（下稱綠加利公司）結果，抗告人於99年度自前開公司所
    領得之薪資分別為維琳公司18,175元（99年1月至6月）、興
    農公司152,381元（99年1月至7月）、綠加利公司37,200元
    （99年1月至99年8月13日），有各該回函在卷可按，故抗告
    人99年每月平均收入約為29,802元（維琳公司部分每月平均
    薪資約為3,029元、興農公司每月平均薪資約為21,769元、
    綠加利公司每月平均薪資約為5,004元），另抗告人之配偶
    即訴外人張秉弘，依抗告人於原審所陳報之平均月收入約為
    25,000元，於98年度執行業務之所得則有180元，以此計算
    抗告人配偶張秉弘之月平均收入所得總額，則約為25,015元
    ，且抗告人與其配偶係同住在配偶名下不動產，依內政部98
    年度家庭收支調查報告所示，臺北縣98年度平均每戶自用住
    宅設算租金收入為每年72,155元，有臺北縣98年度平均每戶
    家庭收支表在卷可參，因而本件抗告人家庭平均每月租金收
    入應設算為6,013元，亦即抗告人及其配偶每月可處分之收
    入總額為60,830元（29,802元＋25,015元＋6,013元＝60,83
    0元），有抗告人及抗告人配偶張秉弘之98年度稅務電子閘
    門財產所得調件明細表、維琳公司回函、興農公司回函、綠
    加利公司回函在卷可稽，除此之外，抗告人可處分之資產依
    98年度之資料尚包括於燁興企業股份有限公司及板信商業銀
    行股份有限公司之投資財產5,030元及價值約為11,700元之
    機車一部，其配偶可處分之資產依98年度之資料則有板信商
    業銀行股份有限公司之投資財產3,240元、價值375,000元之
    汽車一部及總價值為2,780,800元之不動產（即房屋土地）
    ，有法律扶助基金會審查表第6頁及前開98年度稅務電子閘
    門財產所得調件明細表復於原審卷供佐，若依法律扶助基金
    會之審查標準，抗告人及其配偶可得處分資產價值則共為39
    4,970元，雖然依法律扶助基金會無資力認定標準第3條第2
    款所規定內容，本件抗告人之家庭每月可處分之收入及資產
    應達62,000元之標準，但觀諸前述抗告人僅就家庭每月可處
    分之收入即已達60,830元，且由其98年度收入資料所示之來
    源非僅一筆，例如自訴外人興農公司處所取得之每月薪資金
    額即不一，但均未中斷收入，以此資力狀況與本件抗告人應
    繳納之裁判費僅4,740元相較，此費用明顯低於抗告人前述
    可處分之收入，實難認抗告人之資力無法繳納本件訴訟費用
    ，若不准其訴訟救助之聲請將因此妨害其訴訟之權利，揆諸
    前揭規定意旨及說明，抗告人仍聲請訴訟救助，並非有據，
    原法院裁定因此駁回其訴訟救助之聲請，於法並無不合，抗
    告意旨仍指摘原裁定不當，求予廢棄，非有理由，應予駁回
    。
四、據上論結，本件抗告為無理由，依民事訴訟法第436 條之1
    第3 項、第495 條之1 第1 項、第449 條第1 項、第95條、
    第78條，裁定如主文。
中    華    民    國    99    年    12    月    30    日
                  民事第七庭審判長法  官  陶亞琴
                                  法  官  賴錦華
                                  法  官  林麗真
以上正本係照原本作成
本裁定不得再抗告
中    華    民    國    99    年    12    月    30    日
                                  書記官  黃靖雅

司法院資訊處製作；財團法人民間司法改革基金會備份。
